最高法院刑事判決　　　　　　　　　　　　　　　八十八年度台上字第二○一七號
　　上　訴　人　甲○○
　　選任辯護人　邱創典律師
右上訴人因過失致人於死案件，不服台灣高等法院台南分院中華民國八十六年三月二
十六日第二審更審判決（八十五年度交上更(一)字第三七一號，起訴案號：台灣嘉義地
方法院檢察署八十四年度偵字第五二四號），提起上訴，本院判決如左：
    主  文
原判決撤銷，發回台灣高等法院台南分院。
    理  由
本件原判決認定上訴人甲○○於民國八十三年七月三十日返家協助農忙，駕駛農用搬
運車載送秧網至嘉義縣溪口鄉柴林腳屠宰場旁其家人經營之秧苗圃卸載後，於當日下
午四時三十分許駕駛該農用搬運車由秧苗圃駛出，正擬左轉進入往溪口鄉道路時，適
游泰郎駕駛ＦＬＳ－八八一號重型機車，於嘉義縣溪口鄉境內，沿柴林腳道路，由西
向東往溪口方向行駛抵達該處，上訴人應注意並能注意轉彎車應讓直行車先行，竟疏
未注意，將農用搬運車駛向路中搶先左轉，致農用搬運車前保險桿撞及游泰郎機車左
側，致游泰郎所駕機車向右倒刮擦地面，游泰郎因而受有顏面、右肩、右肘、右膝挫
傷及嚴重腦挫傷，引起顱內出血，經送醫延至同年八月二日下午七時許，不治死亡等
情。因而撤銷第一審諭知上訴人無罪之判決，改判論處其過失致人於死罪刑，固非無
見。
惟查(一)、科刑判決所認定之事實，與所採用之證據不相適合者，即屬證據上之理由矛
盾。原判決理由二說明上訴人駕駛農用搬運車從秧苗圃駛出，擬左轉彎駛往溪口鄉街
上買冰，而於左轉時撞及死者游泰郎所駕駛之重型機車，致該機車向右傾倒刮擦路面
之事實業據證人林森井、蔡清泉於偵審中結證屬實，為認定上訴人係駕駛該農用搬運
車由秧苗圃駛出，擬左轉進入往溪口鄉道路時，因過失撞及適沿柴林腳道路由西向東
往溪口方向行駛抵達該處，由游泰郎所駕駛之ＦＬＳ－八八一號之重型機車而肇事之
依據。惟卷查證人林森井、蔡清泉均稱伊等係事後才到現場，並未目睹肇事經過，其
二人在偵審中亦未曾為上開之證述，有其等之偵審筆錄在卷可稽（見相驗卷第七、十
七、十八頁，第一審卷第三十六頁背面、第三十七頁）。原判決關於此部分所認定之
事實，與所採用之證據顯不相適合，難謂無證據上之理由矛盾。(二)、審理事實之法院
對於被告有利及不利之證據，應一律注意，詳為調查，綜合全案證據資料，本於經驗
法則以定其取捨，並將取捨證據及得心證之理由於判決內詳為說明。故證據雖已調查
，而尚有其他部分並未調查，仍難遽為被告有利或不利之認定；如有應調查之證據未
予調查，率行判決，其判決當然為違背法令。又有罪之判決書，對被告有利之證據不
採納者，應說明其理由，為刑事訴訟法第三百十條第二款所明定。故有罪判決書對於
被告有利之證據，如不加採納，必須說明其不予採納之理由，否則即難謂無判決不備
理由之違誤。上訴人始終否認有過失，並繪有現場圖附卷，堅稱其農用搬運車始終停
放在秧苗場（圃）對面之路邊云云（見相驗卷第十九頁正面、第二十一頁正面）。核
與第一審調查時證人蔡清泉證稱：「我到現場時，看到農用搬運車是靠在秧苗田（圃
）的路邊，機車放在對向車道的右前方。農用搬運車的車頭是向東……」等語，及卷
附證人蔡清泉、林森井所繪之現場圖（見第一審卷第三十七、四十三、四十四頁）不
盡相符，原判決對於此部分未說明其證據取捨及認定之依據，遽為前開不利於上訴人
之事實認定，尚嫌速斷。又證人即前往現場處理之警員蘇敏謙於第一審訊問機車與農
用搬運車有無撞擊點時，證稱：「檢察官去比對時我也有在場，但沒發現撞擊點」（
見第一審卷第六十五頁）。原判決對於上開有利於上訴人之證據未說明何以不足採之
理由，亦有判決不備理由之違誤。上訴意旨指摘原判決不當，尚非全無理由，應認仍
有撤銷發回更審之原因。又本件雖屬刑事訴訟法第三百七十六條第一款所列之案件，
惟於修正刑事訴訟法施行前，原得上訴於第三審法院，且已繫屬於法院，依刑事訴訟
法施行法第五條第一項規定，仍應依施行前之法定程序終結之，附此明。
據上論結，應依刑事訴訟法第三百九十七條、第四百零一條，判決如主文。
中      華      民      國    八十八    年      四      月    二十二    日
                              最高法院刑事第五庭
                                  審判長法官  董  明  霈
                                        法官  丁  錦  清
                                        法官  賴  忠  星
                                        法官  林  茂  雄
                                        法官  王  居  財
      右正本證明與原本無異
                                              書  記  官
中      華      民      國    八十八    年      四      月    二十九    日
